【裁判字號】    90,抗,299
【裁判日期】    900629
【裁判案由】    妨害名譽
【裁判全文】
臺灣高等法院刑事裁定                                九十年度抗字第二九九號
    抗  告  人
    即  自訴人  甲○○
    被      告  乙○○
右抗告人因被告妨害名譽等案件，不服臺灣基隆地方法院九十年度自字字第一四號，
中華民國九十年五月十六日裁定，提起抗告，本院裁定如左：
    主  文
抗告駁回。
    理  由
一、自訴意旨詳如附件自訴狀所載。
二、按法院或受命法官於自訴案件第一次審判期日前訊問及調查結果，如認為案件有
    刑事訴訟法第二百五十二條至第二百五十四條之情形者，得以裁定駁回其自訴，
    同法第三百二十六條第三項定有明文。次按刑法第三百十條誹謗罪之成立，必須
    意圖散布於眾，而指摘或傳述足以毀損他人名譽之具體事實，若行為人所指摘或
    傳述之具體事實，依一般社會通念並不足以貶損受指摘或傳述人之社會名望或地
    位，即核與刑法誹謗罪之構成要件有間。
三、本案被告乙○○固自承於本院八十九年度易字第七六一號被告甲○○涉嫌妨害公
    務案件中證稱：「甲○○到基隆市仁愛戶政事務所要該所私下與甲○○和解否則
    要告到底」等語（詳見原審卷第十頁），然自訴人甲○○既曾因不服該戶政事務
    所於八十九年十一月二十一日所為之行政處分，依法提出訴願及請求國家賠償，
    有該所九十年三月二十六日基仁戶字第一○五六號函暨訴願狀影本、國家賠償聲
    請狀影本各一份在卷可稽（見原審卷第二十七頁至第三十七頁），足見自訴人與
    基隆市仁愛區戶政事務所間確有糾紛存在。又按憲法第十六條規定：「人民有請
    願、訴願及訴訟之權」，故人民提起訴訟乃行使憲法所賦予之正當權利，自屬合
    法之手段。本件自訴人果若確有「告到底」之意思表示，僅彰顯自訴人「堅持」
    欲循司法途逕解決紛爭之意。因此，縱認被告乙○○當庭所為之上開陳述與事實
    有所出入，然上開陳述於客觀上既不足以貶損自訴人之社會名望或地位，則被告
    之行為要難認與誹謗罪之構成要件相符。此外，本件復查無其他積極事證足以證
    明被告有何犯行，被告之犯罪嫌疑顯有不足，原審依前開說明，認本件有刑事訴
    訟法第二百五十二條第十款之情形者，裁定駁回自訴，經核尚無不符，應予維持
    。
四、自訴人抗告意旨略以：法庭乃不特定人得自由出入之場所，被告當庭陳稱：「到
    基隆市仁愛戶政事務所要該所私下與甲○○和解否則要告到底」云云，應與「要
    ：：否則：：」之恐嚇語氣相同，指責他人恐嚇別人，顯有誣蔑之意；又基隆市
    仁愛戶政事務所九十年三月二十六日基仁戶字第一○五六號函暨訴願狀影本、國
    家賠償聲請狀影本，並未顯出於法庭為辯論，與直接審理主義有違；再自訴人是
    否曾私下至基隆市仁愛戶政事務所要求和解，不難查明，原審卻以猜測臆斷；末
    以恐嚇既應負刑責，被告指稱自訴人恐嚇，自足以貶損自訴人之社會名望或地位
    云云。經查：
（一）被告固曾以證人之身分到庭證述：「甲○○到基隆市仁愛戶政事務所要該所私
      下與甲○○和解否則要告到底」等語，乃顯示自訴人「堅持」欲循司法途逕解
      決紛爭之意，與證人指述自訴人「恐嚇」之情形，尚屬有間。況依「要：：否
      則：：」之語態，未必即具有「恐嚇」之語氣（例如：要用功，否則會考不上
      學校，並無「恐嚇」之意）。是被告前開證言，應無指責他人恐嚇別人之情，
      自難認有誣蔑之意。
（二）又原審依據訊問及調查結果，認為本案有第二百五十二條第十款之情形，自得
      依刑事訴訟法第三百六十二條第三項規定，逕以「裁定」駁回自訴，與須經言
      詞辯論之「判決」不同。查基隆市仁愛戶政事務所九十年三月二十六日基仁戶
      字第一○五六號函暨訴願狀影本、國家賠償聲請狀影本，業經原審函查在案（
      見原審卷第二十六頁），已然經過「調查」之程序，故雖未經顯出於法庭為辯
      論，與刑事訴訟法規定之程序，並無相悖。
（三）再自訴人是否曾私下至基隆市仁愛戶政事務所要求和解，雖不難查明。惟關於
      此節是否有查明之必要，原審不無判斷之餘地。查本件自訴意旨乃指訴被告「
      妨害名譽」，故若認被告所為並不構成妨害名譽，則自訴人是否曾私下至基隆
      市仁愛戶政事務所要求和解？於本件「妨害名譽」案件之調查，即非重要。且
      原審以「縱：：亦屬：：」之語態，實極為肯定之用語，並無猜測之意，抗告
      人就此指為「任意猜測」，誠有誤會。
（四）按恐嚇固應負刑責。姑不論被告所使用「要：：否則：：」之語態，未必即具
      有「恐嚇」之語氣，縱認被告之證述確曾指稱自訴人有「恐嚇」之情事（與指
      訴自訴人觸犯「恐嚇罪」有別），亦非指訴自訴人為已經判決確定之「刑事罪
      犯」，尚難認足以貶損自訴人之社會名望或地位。
    綜上，抗告意旨為無理由，應予駁回。
據上論斷，依刑事訴訟法第四百十二條條，裁定如主文。
中    華    民    國      九十      年      六      月      二十九      日
                            臺灣高等法院刑事第二十二庭
                                審判長法  官  許  正  順
                                      法  官  林  明  俊
                                      法  官  邱  印  同
右正本證明與原本無異。
不得再抗告。
                                      書記官  莊  昭  樹
中      華      民      國      九十     年     七    月      二        日


司法院資訊處製作；財團法人民間司法改革基金會備份。
